臺灣高雄地方法院刑事判決　　　　　　　 96年度易字第539號
公　訴　人　臺灣高雄地方法院檢察署檢察官
被　　　告　乙○○
　　　　　　　　　　（在臺灣高雄第二監獄受刑中）
上列被告因詐欺案件，經檢察官提起公訴（96年度偵緝字第138
號），嗣因被告就被訴事實為有罪之陳述，經本院告知簡式審判
程序意旨，並聽取公訴人及被告之意見後，本院合議庭裁定由受
命法官獨任依簡式審判程序審理，判決如下：
    主  文
乙○○幫助意圖為自己不法之所有，以詐術使人將本人之物交付
，處有期徒刑肆月，如易科罰金，以銀元佰元即新臺幣玖佰元
折算壹日。
    事  實
一、乙○○預見提供自己金融帳戶之存摺、印章、提款卡及密碼
    供他人使用，可能為他人作為犯罪贓款匯進提出，使偵辦刑
    事案件之司法警察無從查知其真正身分，仍基於幫助他人犯
    罪之不確定故意，於民國94年間某日，在高雄縣大寮鄉大發
    郵局附近，將其申辦之中華郵政股份有限公司大寮大發郵局
    00000000000000號帳戶之存摺、印章、提款卡及密碼，以新
    臺幣（下同）3,000 元之代價出售與真實姓名年籍不詳之成
    年男子。嗣該名真實姓名年籍不詳之成年男子及其同夥取得
    上開帳戶存摺、印章、提款卡及密碼後，即共同基於意圖為
    自己不法所有之犯意聯絡，於同年12月8 日下午4 時24 分
    許，撥打電話向丙○○佯稱：丙○○中獎，惟必須先行匯款
    至上揭帳戶，始能將獎金領回云云。致丙○○陷於錯誤，遂
    聽依指示匯款53,400元至上開乙○○所有之帳戶，再由該等
    不法份子將款項領出，嗣經丙○○發現受騙後報警處理，因
    而循線查獲。
二、案經高雄縣政府警察局移送臺灣高雄地方法院檢察署檢察官
    偵查起訴。
    理  由
一、按本件被告乙○○所犯係死刑、無期徒刑、最輕本刑為3 年
    以上有期徒刑以外之罪，其於準備程序就前揭被訴事實為有
    罪之陳述，經受命法官告知簡式審判程序之旨，並聽取其與
    公訴人之意見後，本院認無不得或不宜改依簡式審判程序進
    行之處，爰依刑事訴訟法第273 條之1 第1 項、第284 條之
    1 ，裁定本件由受命法官獨任進行簡式審判程序，合先敘明
    。
二、訊據被告乙○○對於上開犯罪事實坦承不諱，且經證人即被
    害人丙○○於警詢中證述綦詳，並有被告大寮大發郵局帳戶
    之開戶資料、客戶歷史交易清單、郵政國內匯款執據各1 份
    在卷可稽，是被告之自白與事實相符，應堪採為認定被告有
    罪之證據。本件事證明確，被告犯行堪以認定，應予依法論
    科。
三、查被告乙○○將金融帳戶出售予姓名年籍不詳之成年男子及
    同夥使用，使該等不法份子得共同基於詐欺取財之犯意，向
    被害人丙○○施用詐術，致使被害人陷於錯誤，轉帳至被告
    帳戶內，而遂行詐欺取財之犯行，然被告將金融帳戶出售予
    該等不法份子使用之行為，並不等同於向被害人施以欺罔之
    詐術行為，且亦無證據證明被告有參與詐欺取財犯行之構成
    要件行為，其所為僅對於該等不法份子遂行詐欺取財犯行資
    以助力，是核其所為，係犯刑法第30條第1 項、第339 條第
    1 項之幫助詐欺取財罪（按被告行為後，刑法於94年2 月2
    日經總統令修正公布，於95年7 月1 日施行，被告行為時刑
    法第33條第5 款規定「罰金：新臺幣1,000 元以上，以百元
    計算之。」，與修正前刑法第33條第5 款規定「罰金：1 元
    以上。」不同。比較新舊法結果，以舊法較有利於被告，新
    法並無對被告較為有利之情形，故依刑法第2 條第1 項前段
    規定，本案關於刑法第339 條第1 項之法定刑罰金部分，自
    應適用行為時之法律即修正前刑法第33條第5 款規定決定其
    罰金部分之法定刑）。又被告幫助他人實施詐欺犯行，為從
    犯，爰依刑法第30條第2 項之規定，按正犯之刑減輕之。爰
    審酌被告為貪圖小利，出售金融帳戶供不法份子使用，致民
    眾受騙而匯款，助長詐騙犯罪風氣，並使不法份子易於逃避
    犯罪之查緝，嚴重破壞社會治安及造成被害人尋求救濟之困
    難，行為實有不當，惟念其係幫助犯，不法及罪責內涵較低
    等一切情狀，量處如主文所示之刑，併諭知易科罰金之折算
    標準，以資懲儆（被告犯罪時之刑法第41條第1 項前段規定
    ：「犯最重本刑為5 年以下有期徒刑以下之刑之罪，而受6
    個月以下有期徒刑或拘役之宣告，因身體、教育、職業、家
    庭之關係或其他正當事由，執行顯有困難者，得以1 元以上
    3 元以下折算1 日，易科罰金。」，又受刑人行為時之易科
    罰金折算標準，依修正前罰金罰鍰提高標準條例第2 條前段
    規定（現已刪除），就其原定數額提高為100 倍折算1 日，
    則本件受刑人行為時之易科罰金折算標準，應以銀元100 元
    以上、300 元以下折算1 日，經折算為新臺幣後，應以新臺
    幣300 元以上、900 元以下折算為1 日。惟94年1 月7 日修
    正、94年2 月2 日公布、95年7 月1 日施行之刑法第41條第
    1 項前段則規定：「犯最重本刑為5 年以下有期徒刑以下之
    刑之罪，而受6 個月以下有期徒刑或拘役之宣告者，得以新
    臺幣1,000 元、2,000 元或3,000 元折算1 日，易科罰金。
    」比較修正前後之易科罰金折算標準，以95年7 月1 日修正
    公布施行前之規定，較有利於被告，則應依刑法第2 條第1
    項前段，適用修正前刑法第41條第1 項前段規定，定其易科
    罰金之折算標準）。
四、至被告前因於94年12月間將其所申辦之台北富邦銀行鳳山分
    行帳戶存摺、金融卡及密碼出售予真實姓名年籍不詳之成年
    男子，而幫助該男子對邱士殷恐嚇取財犯行，業經臺灣台中
    地方法院於96年1 月17日以96年度豐簡字第17號判決判處有
    期徒刑4 月，於96年2 月16日確定，有臺灣高等法院被告前
    案紀錄表1 份在卷可稽。惟本案被告所為幫助詐欺取財犯行
    與前案被告所為幫助恐嚇取財犯行之構成要件不同，且被告
    於交付大寮大發郵局帳戶後復另行起意交付台北富邦銀行鳳
    山分行帳戶而為上開幫助恐嚇取財犯行，此經被告於本院審
    理時陳述明確，因認本案與前案幫助恐嚇取財案件無連續犯
    之裁判上一罪關係，並非前案判決既判力所及，附此敘明。
據上論斷，應依刑事訴訟法第273 條之1 第1 項、第284 條之1
、第299 條第1 項前段，刑法第2 條第1 項前段、第339 條第1
項、第30條、（修正前）第41條第1 項前段，刑法施行法第1 條
之1 ，（修正前）罰金罰鍰提高標準條例第2 條，現行法規所定
貨幣單位折算新臺幣條例第2 條，判決如主文。
本案經檢察官甲○○到庭執行職務。
中　　華　　民　　國　　96　　年　　7 　　月　　13　　日
                  鳳山刑事第一庭      法　官  林芳華
以上正本證明與原本無異。
如不服本判決，應於判決送達後10日內，向本院提出上訴狀。
中　　華　　民　　國　　96　　年　　7 　　月　　13　　日
                                      書記官  黃靖媛
